臺灣高等法院花蓮分院交通事件裁定　　 100年度交抗字第19號
抗　告　人
即受處分人　劉秋明
上列抗告人因違反道路交通管理處罰條例案件，不服臺灣花蓮地
方法院，中華民國100年5月31日所為裁定（100年度交聲字第154
號），提起抗告，本院裁定如下：
    主  文
抗告駁回。
    理  由
一、抗告人即受處分人（下稱抗告人）劉秋明於民國98年7月9日
    14時10分駕駛U7-2749號自用小貨車，行經花蓮縣吉安鄉○
    ○路○段時，因有「駕照逾期」之違規，經花蓮縣警察局吉
    安分局仁里派出所員警以花警交字第P00000000號舉發違反
    道路交通管理事件通知單舉發。原處分機關乃依道路交通管
    理處罰條例第22條第1項第7款規定，裁處罰鍰新臺幣（下同
    ）2,300元。嗣抗告人對上開處分聲明異議，經臺灣花蓮地
    方法院裁定異議駁回。惟抗告人不服裁定提起抗告。
二、抗告意旨略以：抗告人於97年7月22日出監，駕駛執照（抗
    告狀誤載為「行照」）有效期如何認定？服刑中駕駛執照有
    效期往後延嗎？如果不是，為何沒有收到任何換發行照之通
    知？如果是，92年8月5日到期，6年換發1次，98年7月9日駕
    照仍屬有效。服刑中尚須背負駕駛執照過期之責任，更生人
    應有保護，為此提出抗告云云。
三、本案經本院審認後，認原審撤銷原處分並對抗告人部分異議
    駁回，並無違誤，抗告人之抗告為無理由，應予駁回。除引
    用第一審裁定書記載之理由外，另補充理由如下：
  (一)、按道路交通安全規則第52條第1項明定：「汽車(包括機車
      ) 駕駛執照自發照之日起每滿6年換發1次，汽車駕駛人應
      於有效期間滿前後1月內向公路監理機關申請換發新照。
      」又駕駛執照之「有效期間」係註記於駕駛執照之正面，
      受處分人既為執照之長期持有人，無從諉為不知駕駛執照
      已逾有效期間。
  (二)、另道路交通安全規則第52條第1項之規定，係法律課予汽
      機車駕駛人應定期換發駕駛執照之行政法上義務，並非請
      求權，自無民法上時效中斷之適用，亦無任何法律明文規
      定因在監服刑，駕駛執照之「有效期間」自動往後順延，
      抗告人稱：駕駛執照之「有效期間」自動往後順延，更生
      人應有保護云云，顯屬無據。
  (三)、法院雖得就原處分之「違法」及「不當」之處為司法審查
      ，其就行政處分之「不當」，仍有其審查界線，意即司法
      機關僅得就行政機所作成之裁量處分有裁量逾越、裁量怠
      惰、裁量濫用等裁量瑕疵情形時為撤銷。依據現行道路交
      通管理處罰條例，並未課以主管機關通知定期換照之法定
      義務及程序，原處分機關基於行政便利及便民，於駕駛執
      照到期前寄發換照通知單提醒駕駛人按期換照，受處分人
      逾期未為換照，原處分機關再依其違規情形為裁罰，並無
      何違法或有上述裁量逾越、裁量怠惰、裁量濫用等裁量瑕
      疵之處。
  (四)、原審認抗告人之違規行為，事證明確，原處分機關依道路
      交通管理處罰條例第22條第1項第7款規定，裁處抗告人罰
      鍰2,300元，於法洵屬有據，從而駁回其異議，核無不當
      。抗告意旨執前揭情詞，指摘原裁定不當，為無理由，應
      予駁回。
據上論斷，應依應依道路交通管理處罰條例第89條前段，道路交
通事件處理辦法第25條，刑事訴訟法第412條，裁定如主文。
中    華    民    國   100    年    10    月    31    日
                  交通法庭審判長法  官  謝志揚
                                法  官  黃玉清
                                法  官  李水源
以上正本證明與原本無異。
本件不得再抗告。
中    華    民    國   100    年    10    月    31    日

                                書記官  陳有信
附件
臺灣花蓮地方法院交通事件裁定        100年度交聲字第154號
原處分機關  交通部公路總局臺北區監理所花蓮監理站
異  議  人
即受處分人  劉秋明
上列異議人即受處分人因違反道路交通管理處罰條例案件，對於
交通部公路總局臺北區監理所花蓮監理站民國100年5月6 日所為
之處分（原處分案號：北監違字第裁44-P00000000號），聲明異
議，本院裁定如下：
    主  文
異議駁回。
    理  由
一、原處分意旨略以：異議人即受處分人（下稱異議人）劉秋明
    於民國98年7月9日14時10分駕駛U7-2749 號自用小貨車，行
    經花蓮縣吉安鄉○○路○段時，經花蓮縣警察局吉安分局仁
    里派出所員警舉發「駕照逾期」之違規，爰依道路交通管理
    處罰條例第22條第1項第7款規定，裁處罰鍰新臺幣（下同）
    2,300元整。
二、聲明異議意旨略以：異議人於89年吸毒服刑，97年7月22 日
    出監8年監役服刑所有違規事項，服刑中婚姻離變，3個幼兒
    無人撫養，從小失去母親，父親再續後母。97年父親5 月過
    逝，97年7月出監後想好好和3個小孩團聚，天不從人願，97
    年12月大兒子車禍，醫生判將視為植物人的小孩，一連串的
    不幸，打擊著我再次吸毒，又進監服刑1年8個月。100年5月
    1 日期滿出獄，服刑中受洗信主，信靠主的力量，相信自己
    更新再造能夠完全更新，包括違規事項，我想好好戒毒，努
    力工作，因為家庭擔子重，孩子的醫藥、照顧費用，實在無
    法再繳納違規費用，但我實在想讓自己人生一切是清白的，
    所以訴求法院給我一個更新的機會，因為服刑中給予我寬恕
    、原諒，我一定好好重新做人，不再造成社會負擔，爰為此
    聲明異議。
三、按汽車駕駛人駕駛執照逾有效期間仍駕車者，處1,800 元以
    上3,600 元以下罰鍰，並禁止其駕駛，道路交通管理處罰條
    例第22條第1項第7款定有明文。次按汽車駕駛執照自發照之
    日起每滿6年換發1次，汽車駕駛人應於有效期間屆滿前後 1
    個月內向公路監理機關申請換發新照，道路交通安全規則第
    52條第1 項前段亦定有明文。法院認為聲明異議無理由者，
    應以裁定駁回之，道路交通事件處理辦法第18條定有明文。
四、經查，異議人於98年7月9日14時10分許，駕駛車牌號碼U7-2
    749號自用小貨車，行經花蓮縣吉安鄉○○路○段時，為警攔
    停並製單舉發「駕駛執照逾有效期間仍駕車」之違規事實乙
    節，為異議人所不爭執，並有花蓮縣警察局花警交字第P000
    00000 號舉發違反道路交通管理事件通知單、交通部公路總
    局臺北區監理所花蓮縣監理站花監違字第裁44-P00000000號
    違反道路交通管理事件裁決書各1 紙在卷可稽。又異議人之
    汽車駕駛執照有效日期為92年8月5日，有證號查詢汽車駕駛
    人1紙在卷足憑，異議人於本件舉發違規日期即98年7月9 日
    ，未依前開規定於汽車駕駛執照有效期間屆滿後向公路監理
    機關申請換發新照，而駕駛前開小貨車上路，係屬駕駛執照
    逾有效期間仍駕車之行為，異議人交通違規行為洵堪認定，
    應依法處罰。
五、按行政機關行使裁量權，不得逾越法定之裁量範圍，並應符
    合法規授權之目的，行政程序法第10條定有明文。亦即若行
    政機關係基於法律之授權，在該授權範圍內為裁量，而無裁
    量怠惰或裁量濫用等情形，司法機關均需本於權力分立之原
    則，尊重行政機關行政上之判斷（臺灣高等法院95年度交抗
    字第788 號交通事件裁定）。經查，異議人表示經濟狀況困
    頓，其長子於97年12月因車禍已呈植物人狀態及異議人本人
    於100年5月1 日期滿出獄，有法務部矯正署花蓮監獄出獄證
    明書正本乙紙附卷可稽，縱然屬實而處境堪憐，惟本件裁決
    機關既係依法於法定範圍內為裁處，而無裁量怠惰或裁量濫
    用之情形，是本院無權加以審酌，附此敘明。聲明異議意旨
    執此主張，容有誤會。
六、綜上所述，異議人確有於前揭時、地駕駛執照逾有效期間仍
    駕車之違規行為，原處分機關依道路交通管理處罰條例第22
    條第1項第7款規定裁罰異議人罰鍰2,300 元，核無違誤，異
    議人之異議，為無理由，應予駁回。
據上論斷，應依道路交通案件處理辦法第18條，裁定如主文。
中    華    民    國   100    年    5     月    31    日
                  交通法庭      法  官  林季緯
上列正本證明與原本無異。
如對本裁定不服，應於送達後5 日內，向本院提出抗告狀（應抄
附繕本）。
中    華    民    國   100    年    6     月    7     日
                                書記官